臺灣高等法院臺中分院民事判決
109年度重家上更一字第5號
上  訴  人  林叔儀  
訴訟代理人  洪俊誠律師
            洪翰中律師
            黃浤裕    
視同上訴人  林巧溱  
            林叔嬅  

兼上二人共
同訴訟代理
人          林雲祥  
視同上訴人  林雲鵬  
被上訴人    林蔡玉梅
訴訟代理人  黃呈利律師
上列當事人間請求分割遺產事件，上訴人對於中華民國105年5月
30日臺灣臺中地方法院103年度家訴字第186號第一審判決提起上
訴，經最高法院第一次發回更審，本院於111年6月8日言詞辯論
終結，判決如下：
    主  文
原判決暨訴訟費用之裁判（確定部分除外）廢棄。
兩造之被繼承人林○源所遺如附表甲、乙所示之遺產應予分割如
各該附表甲、乙「分割方法」欄所示。
上訴人林叔儀、林雲鵬、林雲祥、林巧溱、林叔嬅於繼承被繼承
人林○源之遺產範圍內，應再連帶給付被上訴人新台幣140萬元。
第一、二審及發回更審前第三審（確定部分除外）訴訟費用，由
兩造每人各負擔六分之一。
    事實及理由
壹、程序部分：
一、本件被上訴人於原審對林叔儀、林巧溱、林叔嬅、林雲祥、
    林雲鵬（下合稱林叔儀等5人）提起分割遺產之訴，其訴訟
    標的對於共同訴訟之人應合一確定，雖僅林叔儀提起上訴，
    惟形式上有利益於共同訴訟人，依民事訴訟法第56條第1項
    第1款規定，其上訴之效力及於同造未提起上訴之人，爰併
    列為上訴人。　　
二、被上訴人於原審起訴㈠先位聲明求為命：⒈上訴人應將兩造公
    同共有之被繼承人林○源（下略稱林○源）所遺如原審判決附
    表一（下稱附表一）編號1至10及編號15所示不動產所有權
    移轉登記予其所有。⒉林○源所遺如附表一編號11至14所示未
    辦保存登記之房屋，由其單獨取得之判決(下稱系爭先位聲
    明)。㈡備位聲明求為命：⒈林○源如附表甲編號1至26-6所示
    積極遺產予以分割，由兩造按應繼分各分得6分之1。⒉林叔
    儀等5人於遺產範圍應連帶給付所得遺產2分之1予其之判決(
    下稱系爭備位聲明)。原審就被上訴人先位之訴，判決上訴
    人敗訴；上訴人對先位之訴敗訴部分上訴，其上訴效力及於
    備位之訴，經本院前審判決諭知：⒈廢棄原判決。⒉上開廢棄
    部分，林○源所遺如附表甲、附表乙所示之遺產應予分割如
    各該附表「分割方法」欄所示。⒊林叔儀等5人於繼承林○源
    之遺產範圍內，應連帶給付被上訴人新台幣（下同）481萬4
    054元。⒋被上訴人先位之訴及其餘之訴均駁回。復被上訴人
    就本院前審判決其敗利部分提起上訴，經最高法院於民國10
    9年10月29日以109年度台上字第204號就系爭備位聲明逾林
    叔儀等5人於繼承林○源之遺產範圍內，應連帶給付被上訴人
    481萬4054元部分全部發回本院，且駁回被上訴人對先位之
    訴之上訴（先位之訴部分已不在本件審理範圍）。被上訴人
    先位之訴既經本院前審與最高法院判決駁回確定，其備位之
    訴之裁判條件即已成就，且生移審效力，自應由本院就被上
    訴人備位之訴為裁判，併予敘明。
三、次按不變更訴訟標的，而補充或更正事實上或法律上之陳述
    者，非為訴之變更或追加，民事訴訟法第256條定有明文。
    再按法院就遺產定分割方法，本有自由裁量之權，不受當事
    人聲明或主張之拘束。系爭備位聲明經最高法院發回更審後
    ，被上訴人於110年3月4日以民事準備㈠狀變更備位聲明為：
    ㈠林○源所遺如附表甲編號6、7、9、10所示遺產應分割由被
    上訴人單獨取得；編號1至5、8、11至15所示遺產由林叔儀
    等5人各取得5分之1；編號16至25所示之遺產則按兩造應繼
    分比例各取得6分之1。㈡林叔儀等5人於繼承林○源之遺產範
    圍內，應再連帶給付被上訴人140萬元（關於連帶給付481萬
    4054元部分如前所述，業已確定）（見本院卷第87頁）。核
    此係變更遺產分割方法，屬不變更訴訟標的而補充或更正事
    實上之陳述，揆諸首揭規定，非為訴之變更，無庸得對造同
    意，應予准許。
四、視同上訴人林巧溱、林叔嬅、林雲祥、林雲鵬（下稱林巧溱
    等四人）經合法通知均未於言詞辯論期日到場，核無民事訴
    訟法第386條所列各款情形，爰依被上訴人之聲請，由其一
    造辯論而為判決。
貳、實體部分：
一、本件被上訴人備位之訴主張：被上訴人與林○源結婚後育有
    子女林叔儀等5人。林○源於101年12月26日死亡後，遺有如
    附表甲所示財產及附表乙所示債務，另林○源於林雲鵬結婚
    創業時贈與180萬元；於林叔嬅結婚時給嫁妝100萬元，依民
    法第1173條規定，均應列入林○源之遺產範圍。而被上訴人
    與林○源未約定夫妻財產制，適用法定財產制，依民法第103
    0條之1規定，被上訴人得對林○源請求夫妻剩餘財產分配之
    差額共621萬4054元（即481萬4054元+140萬元）；兩造並得
    依民法第1164條及第1030條之1規定，請求分割林○源所遺上
    開遺產，且毋庸鑑價補償，暨林叔儀等5人應於繼承林○源遺
    產範圍內，連帶給付被上訴人前開金額。並備位聲明如上開
    程序部分三之所述。
二、上訴人部分：
　㈠林叔儀則以：附表甲之積極財產應按兩造應繼分比例分割。
    又林雲鵬、林叔嬅因結婚創業所受特種贈與應列入積極遺產
    。被上訴人得請求之夫妻剩餘財產差額僅481萬4054元。並
    聲明：1.原判決不利於上訴人部分（除確定部分）廢棄。2.
    上開廢棄部分，被上訴人第一審之訴駁回。3.第一、二審及
    發回前第三審訴訟費用（除確定部分外）均由被上訴人負擔
    。
　㈡林巧溱、林雲鵬於原審及本院前審則以：林○源所遺上開遺產
    有合意都給被上訴人。
　㈢被上訴人林叔嬅於本院則以110年8月23日民事陳報狀陳述（
    見本院卷第189至193頁）：同意被上訴人所提分割方案，且
    已與被上訴人達成協議，由被上訴人給付200萬元補償金，
    就附表甲編號1、2、6至15所示不動產之應繼分6分之1同意
    分歸被上訴人取得。
  ㈣林雲祥則以：同意被上訴人所提分割方案，由被上訴人單獨
    取得附表甲編號6、7、9、10所示土地及房屋，其餘不動產
    再由林叔儀等5人各自取得應有部分5分之1。
三、到庭兩造不爭執事項(本院卷第182、295至297頁)：
　㈠林○源於57年1月15日與被上訴人結婚，且於101年12月26日死
    亡時，兩造為其全體繼承人，應繼分各為6分之1。
　㈡林○源婚後財產如下列更正附表甲編號2、6、7、9至14、27、
    28所示，合計為2244萬0275元（見本院前審卷㈠第91至92頁
    ）、婚後債務400萬元。被上訴人婚後財產有土地建物價值
    共521萬0509元、現金存款80萬1657元，合計601萬2166元（
    見本院前審卷㈠第92頁）。
更正附表甲：　　
編號 標的 （持分） 價額(新臺幣) 2 臺中市○○區○○段000000地號土地（全） 1,960,640元 6 臺中市○○區○○段000地號土地（全） 7,085,325元 7 臺中市○○區○○段000地號土地（全） 6,087,510元 9 臺中市○○區○○路000號房屋（全） 1,427,500元 10 臺中市○○區○○路000號房屋（全） 444,200元 11 臺中市○○區○○路○段00巷0弄000號房屋（全） 243,100元 12 臺中市○○區○○路○段00巷0弄0000號房屋（全） 1,988,000元 13 臺中市○○區○○路○段00巷0弄0000號房屋（全） 202,000元 14 臺中市○○區○○路○段00巷0弄0000號房屋（全） 202,000元 27 林○源贈與林雲鵬結婚創業之180萬元 1,800,000元 28 林○源贈與林叔嬅結婚之100萬元 1,000,000元 合計  22,440,275元 
　㈢林叔儀等5人於繼承林○源之遺產範圍內，應連帶給付被上訴
    人夫妻剩餘財產分配之差額481萬4054元部分，業經判決確
    定（見本院前審卷㈠第100頁、第176頁反面）。
　㈣林○源所遺如附表甲所示之積極遺產及附表乙所示之消極遺產
    ，並無不能分割之情形，亦無不能分割之約定。
　㈤附表甲編號11至14所示房屋為未辦保存登記之建物。
　㈥附表甲編號1、12至15所示財產不列入遺產分配。編號16至18
    所示存款同意充作林○源之殯葬費及遺產稅之用，不再分配
    。編號19至25所示積極財產由被上訴人單獨取得，且無庸找
    補。編號26至26-6所示租金同意列入遺產分配，該租金計至
    106年5月31日止金額如本院前審判決附表丙（下稱附表丙）
    所示，由兩造按應繼分比例分割。
　㈦林○源生前特種贈與林雲鵬創業結婚之180萬元、林叔嬅結婚
    之100萬元，應計入林○源之積極遺產（見本院卷第186、213
    頁）。
　㈧附表乙編號8所示電梯費用同意以45萬元計算，並列入消極遺
    產（見本院卷第297頁）。附表乙編號9至16所示房屋稅同意
    計算至106年5月31日止，金額如附表乙所示，並列入消極遺
    產（見本院卷第296頁）。
四、本院得心證之理由：
  ㈠按繼承人得隨時請求分割遺產，但法律另有規定或契約另有
    訂定者，不在此限，民法第1164條定有明文。本件林○源之
    遺產並無不能分割之情形，亦無不能分割之約定，兩造既不
    能協議分割，被上訴人以備位之訴請求分割遺產，即無不合
    。又按在必要共同訴訟，共同訴訟人中一人之行為，不利於
    共同訴訟人者，其效力不及於全體，固為民事訴訟法第56條
    第1項第1款所明定，然法院如以共同訴訟人中一人之陳述，
    為其認定事實得心證之訴訟資料，仍為法之所許（最高法院
    75年度台再字第108號民事判決意旨參照)。是共同訴訟人中
    一人之不利全體之陳述，雖不得與民事訴訟法第279條之自
    認同視，惟仍可資為法院依自由心證認定事實之資料，即法
    院仍得審究其不利於己之陳述與實際情形是否相符，作為自
    由心證取捨之依據。
　㈡林叔儀等5人於繼承林○源之遺產範圍內，應連帶給付被上訴
    人夫妻剩餘財產分配之差額為621萬4054元，扣除已確定481
    萬4054部分，其餘差額為140萬元：
　⒈又按民法第1030條之1第1項規定之配偶剩餘財產分配請求權
    ，乃立法者就夫或妻對共同生活所為貢獻所作之法律上評價
    ，係他方配偶本於法律明文規定而取得，在配偶一方死亡時
    ，其性質為他方配偶得對遺產取償之獨立債權，與遺產分割
    性質不同。是夫妻剩餘財產差額分配請求權在配偶一方先他
    方死亡時，屬生存配偶對其以外之繼承人主張之債權，與該
    生存配偶對先死亡配偶之繼承權，為各別存在之請求權，兩
    者迥不相同，生存配偶並不須與其他亦無使債權債務混同問
    題。
　⒉次查，承上所述，及後開關於附表甲編號27、28所示積極財
    產部分，被上訴人配偶剩餘財產差額請求權，金額為621萬4
    054元（見兩造不爭執事項㈡、㈢、㈦、㈧）。則被上訴人備位
    聲明主張林叔儀等5人於繼承林○源之遺產範圍內，應再連帶
    給付被上訴人剩餘財產差額分配140萬元（扣除已確定481萬
    4054元部分），應屬有據。再為期共同繼承人間之公平，及
    遵循憲法平等原則之本質需求，參酌民法第1172條規定意旨
    及反面解釋，應認繼承人如對被繼承人享有債權者，於遺產
    分割時，應按債權數額，由被繼承人之遺產中優先扣償（最
    高法院103年度台上字第235號裁定意旨參照），被上訴人得
    請求之剩餘財產差額分配621萬4054元，自得於林○源之遺產
    中優先扣償。
　㈢林○源遺產範圍：
　⒈次按當事人就其提出之事實，應為真實及完全之陳述。且當
    事人對於其請求及抗辯所依據之原因事實，應為具體之陳述
    ，以保護當事人之真正權利及維持國家之法律秩序，兼顧發
    現真實、促進訴訟及保護兩造實體及程序利益之目的，此觀
    民事訴訟法第195條第1項之規定及其修正理由、第266條第3
    項之規定自明。查，林雲鵬於原審自認其結婚創業時，林○
    源贈與180萬元等語（見原審卷第313頁背面）；林叔嬅於原
    審則自認其於86年結婚時，林○源有給嫁妝100萬元等語（見
    原審卷第315頁），復經本院受命法官於110年8月24日訊問
    上開爭執事項，闡明兩造是否同意將上開2筆金額列入林○源
    遺產範圍，已由上訴人及被上訴人於110年10月19日準備程
    序期日均陳稱：同意列入林○源遺產範圍等語（見本院卷第2
    13頁），自堪信林雲鵬及林叔嬅所自認上開事實為真，是被
    上訴人主張林雲鵬及林叔嬅因結婚而曾受林○源之特種贈與
    ，依民法第1173條第1項規定，應繼入林○源遺產中計算乙情
    ，洵堪採信。
　⒉又被上訴人主張：林○源遺有如附表甲編號2至28（扣除編號1
    、12至14部分）所示積極遺產，及附表乙所示消極遺產均為
    林○源之遺產範圍等語，為上訴人所不爭執（見本院卷第212
    頁），且林巧溱等四人對被上訴人所提分割方案亦未爭執，
    堪認兩造均同意其中附表甲編號1、12至18不列入遺產分配
    ，編號19至25由被上訴人單獨取得，並不再列入找補，且均
    明示同意附表甲編號26至26-6所示之租金收益（該租金計至
    106年5月31日止，詳如附表丙所示）亦應納入遺產（見兩造
    不爭執事項㈥、㈧）。是以林○源所遺如附表甲編號2至11、16
    至28所示積極遺產共計4220萬3592元，應扣除附表乙所示消
    極遺產共計1503萬5049元後（計算式：4220萬3592元－1503
    萬5049元＝2716萬8543元）始為本件應分割之應繼財產範圍
    。
  ㈣關於林○源遺產分割部分：
　⒈復按繼承人有數人時，在分割遺產前，各繼承人對遺產全部
    為公同共有，其分割方法自應參酌民法第830條第2項、第82
    4條第2、3項關於共有物分割之規定。該第824條第2項規定
    謂：分割方法不能協議決定者，法院得因任何共有人之請求
    ，命為下列之分配：㈠以原物分配為各共有人；但各共有人
    均受原物之分配顯有困難者，得以原物分配予部分共有人。
    ㈡分配顯有困難時得變賣共有物，以價金分配於各共有人；
    或以原物之一部分分配於各共有人，他部分變賣，以價金分
    配於各共有人。又民法第1164條所定之遺產分割，其目的在
    於遺產公同共有關係全部之廢止，而非個別財產公同共有關
    係之消滅。所謂應繼分係各繼承人對於遺產之一切權利義務
    ，所得繼承之比例，並非對於個別遺產之權利比例，因此分
    割遺產並非按照應繼分比例逐筆分配，而應整體考量定適當
    之分割方法，法院選擇遺產分割之方法，應具體斟酌公平原
    則、各繼承人之利害關係、遺產之性質及價格、利用價值、
    經濟效用、經濟原則及使用現狀、各繼承人之意願等相關因
    素，以為妥適之判決，不受繼承人所主張分割方法之拘束。
　⒉基上，被上訴人有關剩餘財產差額分配部分，可請求差額為6
    21萬4054元，因到庭兩造已均同意就附表甲編號26至26-6所
    得租金按其等應繼分比例分割（見本院前審卷二第67頁反面
    ），及由被上訴人依兩造於本院前審所同意先行取得附表甲
    編號19至25所示積極財產。本院考量因上訴人對被上訴人主
    張由其單獨取得附表甲編號6、7、9、10所示積極財產爭執
    頗鉅，然對附表甲編號3、5、8所示積極財產由被上訴人單
    獨取得乙情，並未爭執，故認附表甲編號3、5、8所示積極
    財產由被上訴人單獨取得，尚屬允當。
　⒊另承上論述，被上訴可請求剩餘財產差額餘剩135萬2623元（
    計算式：621萬4054元－4萬2151元－21萬2850元－319萬2750元
    －141萬3680元＝135萬2623元），則如前所述，林雲鵬及林叔
    嬅歸扣180萬元、100萬元，應算入林○源之遺產總額中，並
    於分割遺產時，由林雲鵬及林叔嬅之應繼分中扣除；另細查
    附表甲編號15所示房屋係坐落於附表甲編號4、5所示土地（
    見原審卷第62頁），而附表甲編號15所示房屋已不列入遺產
    範圍，且附表甲編號2、4所示積極財產之應有部分分別為1/
    1及301/2000，本院基於上開2筆遺產之所有權歸屬單純化，
    及各2筆不動產之種類、坐落地點及基準時之價格均有所不
    同，併考量不動產市場之變動等思維，認附表甲編號2所示
    積極財產由被上訴人單獨取得；至附表甲編號4所示積極財
    產，由被上訴人及林叔儀、林巧溱、林叔嬅、林雲祥、林雲
    鵬就原應有部分301/2000，依序再按11/436、108/436、108
    /436、91/436、108/436、11/436等比例分割。
　⒋另本院審酌各繼承人之利害關係、不動產價格不斐、經濟效用及各繼承人之意願等一切情狀，基於附表甲編號9、10所示房屋係分別坐落附表甲編號6、7所示土地（見原審卷第58、60頁），及附表甲編號26至26-6所示租金收入多數源自附表甲編號6、7、9、10、11所示不動產出租所得，而兩造已均同意就編號26至26-6所示租金按應繼分比例分割（見本院前審卷二第67頁反面），被上訴人雖主張附表甲編號6、7、9、10所示積極遺產應由被上訴人單獨取得；編號1至5、8、11至15所示遺產由林叔儀等5人各取得5分之1，且願以現金補償上訴人等語，惟為上訴人所反對等情，認附表甲編號6、7、9、10、11所示積極遺產應按其等應繼分比例為分別共有，較為妥適。
　⒌至於附表乙所示之消極遺產（編號7部分則如前所述，由林叔
    儀等5人連帶負擔）為林○源所示之遺產，為其等繼承之債務
    ，雖對外負連帶責任，惟其內部仍以按應繼分比例6分之1分
    擔為宜。　　
五、綜上所述，被上訴人提起備位之訴，主張本於民法第1164條
    規定，請求就林○源所遺遺產分割，為有理由，應予准許，
    其分割方法如附表甲、乙之「本院所定分割方法」欄所示。
    另被上訴人依民法第1030條之1規定，請求林叔儀等5人，於
    繼承林○源遺產範圍內，再連帶給額140萬元，亦有理由，應
    予准許。原審就先位之訴為被上訴人勝訴判決，已有未洽，
    就上開應准許部分，未予及時裁判，上訴意旨指摘原判決此
    部分暨訴訟費用之不當，求予廢棄改判，為有理由，自應由
    本院廢棄改判如主文第1、4項所示。至遺產分割方法，法院
    斟酌各繼承人之利害關係及遺產性質價格等，本有自由裁量
    之權，縱未採被上訴人所主張之方法，亦非其備位之訴一部
    分無理由，毋庸為部分敗訴之判決，附此敘明。
六、另分割遺產之訴為固有必要共同訴訟，兩造間本可互換地位
    ，且兩造均蒙其利，本件被上訴人請求裁判分割遺產等雖有
    理由，惟依民事訴訟法第80條之1、第85條第1項後段規定，
    由全體繼承人依應繼分比例分擔訴訟費用，始為公平，爰諭
    知如主文第4項所示。
七、本件事證已臻明確，兩造其餘之攻擊或防禦方法及所用之證
    據，經本院斟酌後，認為均不足以影響本判決之結果，爰不
    逐一論列，附此敘明。
八、據上論結，本件被上訴人備位之訴為一部有理由、一部無理
    由，依家事事件法第51條、民事訴訟法第385條第1項、第79
    條、第85條第1項後段、第2項、第80條之1，判決如主文。
中　　華　　民　　國　　111 　年　　7 　　月　　6 　　日
                  家事法庭      審判長法　官  楊熾光
                                      法　官  莊宇馨
                                      法　官　郭玄義
正本係照原本作成。       
如對本判決上訴，須於收受判決送達後20日內向本院提出上訴書
狀，其未表明上訴理由者，應於提出上訴後20日內向本院提出上
訴理由書（須按他造人數附具繕本）。
上訴時應提出委任律師為訴訟代理人之委任狀。具有民事訴訟法
第466條之1第1項但書或第2項之情形為訴訟代理人者，另應附具
律師及格證書及釋明委任人與受任人有該條項所定關係之釋明文
書影本。　
因疫情而遲誤不變期間，得向法院聲請回復原狀。
                                    書記官  劉雅玲　　　　　　
中　　華　　民　　國　　111 　年　　7 　　月　　6 　　日

附表甲：被繼承人林○源之積極遺產
編號  標的（持分） 現值 （新臺幣） ★到庭兩造主張  本院所定分割方法    林叔儀主張分割方法 林蔡玉梅主張分割方法  1 臺中市○○區○○段000000地號土地（1/8） 516,000元 不列入遺產 （見本院卷第212頁）  ----- 2 臺中市○○區○○段000000地號土地（全） 1,960,640元 兩造按應繼分各取得1/6 林叔儀等5人，各取得1/5 由林蔡玉梅單獨取得 3 臺中市○○區○○段0000地號土地（11/80） 212,850元   由林蔡玉梅單獨取得 4 臺中市○○區○○段0000地號土地（301/2000） 4,359,419元   林蔡玉梅及林叔儀、林巧溱、林叔嬅、林雲祥、林雲鵬，依序再按11/436、108/436、108/436、91/436、108/436、11/436等比例分割 5 臺中市○○區○○段0000地號土地（11/64） 3,192,750元   由林蔡玉梅單獨取得 6 臺中市○○區○○段000地號土地（全） 7,085,325元  林蔡玉梅單獨取得  兩造按應繼分比例各取得1/6 7 臺中市○○區○○段000地號土地（全） 6,087,510元   兩造按應繼分比例各取得1/6 8 臺中市○○區○○段000地號土地（全） 1,413,680元  林叔儀等5人，各取得1/5 由林蔡玉梅單獨取得  9 臺中市○○區○○路000號房屋（全） 1,427,500元  林蔡玉梅單獨取得  兩造按應繼分比例各取得1/6 10 臺中市○○區○○路000號房屋（全） 444,200元   兩造按應繼分比例各取得1/6 11 臺中市○○區○○路○段00巷0弄000號房屋（全） 243,100元  林叔儀等5人，各取得1/5 兩造按應繼分比例各取得1/6 12 臺中市○○區○○路○段00巷0弄0000號房屋（全） 1,988,000元 不列入遺產 （見本院卷第212頁）  ----- 13 臺中市○○區○○路○段00巷0弄0000號房屋（全） 202,000元    14 臺中市○○區○○路○段00巷0弄0000號房屋（全） 202,000元    15 臺中市○○區○○路000號房屋（1/6） 87,651元 不列入遺產 (本院前審卷㈠第177頁)   16 ○○郵局（加計林○源生前匯予被上訴人，供林蔡玉梅辦理林○源後事之600,000元） 202,771元 不再分配 （本院前審卷㈡第67頁不爭執事項第三點）  ----- 17 ○○區農會支票存款 675元    18 ○○區農會活期存款 469,548元    19 老農津貼 7,000元 林蔡玉梅單獨取得。 （本院前審卷㈡第67頁反面不爭執事項第四點）  林蔡玉梅單獨取得 20 ○○科技股份有限公司（416 股） 1,684元    21 ○○電子股份有限公司（1494股） 17,405元    22 ○○○○合作社（20股） 2,000元    23 ○○金融控股股份有限公司（5股） 156元    24 ○○○半導體製造股份有限公司（365股） 8,906元    25 汽車（0000-00）0000-○○-0000 5,000元    上開小計  30,137,770元    26 不動產租金收入 ★(此為下列編號26-1至26-6之總和) 12,261,473元 兩造按應繼分比例各取得1/6。 （本院前審卷㈡第67頁反面不爭執事項第五點）  兩造按應繼分比例各取得1/6 26-1 臺中市○○區○○路000○000號房屋（承租人85℃） 5,319,355元    26-2 臺中市○○區○○路000號房屋 1,188,344元    26-3 臺中市○○區○○路○段00巷0弄000號房屋 1,170,258元    26-4 臺中市○○區○○路○段00巷0弄0000號房屋 3,989,516元    26-5 臺中市○○區○○路○段00巷0弄0000號房屋     26-6 臺中市○○區○○路○段00巷0弄0000號房屋 594,000元     27 林○源贈與林雲鵬結婚創業之180萬元 1,800,000元 同意列入遺產 （見本院卷第186、213頁）  ----  28 林○源贈與林叔嬅結婚之100萬元 1,000,000元    
附表乙：被繼承人林○源之消極遺產
編號 標      的 金額 （新臺幣）        到庭兩造主張   本院所定分割方法 1 ○○區農會負債 4,000,000元 同意列入消極遺產 （本院前審卷㈡第67頁反面不爭執事項第七點）  由兩造按應繼分比例1/6分擔 2 遺產稅 516,813元    3 喪葬費用 900,000元    4 被繼承人生前醫療費用 300,000元    5 臺中市○○區○○段0000地號土地地價稅（每年應繳54,930元，每年11月開徵），自101年12月26日起至106年5月31日止 219,720元    6 臺中市○○區○○路000號房屋稅（每年應繳2,445元），自101年12月26日起至106年5月31日止 12,225元    7 夫妻剩餘財產分配 6,214,054元 上訴人抗辯僅為481萬4054元。 被上訴人主張為621萬4054元。 （本院前審卷㈡第67頁不爭執事項第二點、第68頁）  由林叔儀等5人連帶負擔 8 臺中市○○區○○路000號房屋搭建電梯費用 750,000元 同意以45萬元列入消極遺產（見本院卷第297頁）  以45萬元計,由兩造按應繼分比例1/6分擔 9 臺中市○○區○○路○段00巷0弄0000○0000○0000號房屋國有土地使用補償金（每半年應繳169,560元，見本院前審卷㈠第200頁） 1,526,040元 同意自101年12月26日起至106年5月31日止之計算金額 （見本院卷第297頁）  同左金額，由兩造按應繼分比例1/6分擔 10 臺中市○○區○○路000號房屋稅（每年應繳25,946元，見本院前審卷㈠第202頁） 129,730元    11 臺中市○○區○○路000號房屋稅（每年應繳7,599元，見本院前審卷㈠第203頁） 37,995元    12 臺中市○○區○○路○段00巷0弄000號房屋稅（每年應繳6,192元，見本院前審卷㈠第204頁） 30,960元    13 臺中市○○區○○路○段00巷0弄0000號房屋稅（每年應繳56,670元，見本院前審卷㈠第205頁） 283,350元    14 臺中市○○區○○路○段00巷0弄0000號房屋稅（每年應繳5,757元，見本院前審卷㈠第206頁） 28,785元    15 臺中市○○區○○路○段00巷0弄0000號房屋稅（每年應繳5,757元，見本院前審卷㈠第207頁） 28,785元    16 臺中市○○區○○路○段00巷0弄000號房屋國有土地租金（每半年應繳44,574元，見本院前審卷㈠第209頁） 356,592元